臺灣臺南地方法院刑事判決　　　　　　　　93年度自字第18號
自　訴　人　甲○○○○有限公司
法定代理人　王立安
自訴代理人　陳慶鴻律師
被　　　告　乙○○
上列被告因侵占案件，經自訴人提起自訴，被告就犯罪事實為有
罪之陳述，本院合議庭裁定進行簡式審判程序審理，判決如下：
    主  文
乙○○連續意圖為自己不法之所有，而侵占對於業務上所持有之
物，處有期徒刑拾月。緩刑年。偽造如附表編號一、二所示支
票背面之「國立高雄師範大學附屬高級中學」、「高雄市私立復
華高級中學」之印文共貳枚均沒收。
    事  實
一、乙○○自民國九十二年間起至九十三年二月間，於甲○○○
    ○有限公司（下簡稱甲○○○○）擔任總經理一職，負責招
    攬客戶並向客戶收取已由公司代墊之各項證照規費及車資、
    票款等業務，為從事業務之人。竟基於意圖為自己不法所有
    之概括犯意，先後於：(一)九十二年十一月二十五日，將高雄
    市私立復華高級中學（下稱復華中學）應交與甲○○○○之
    團費新台幣（下同）一百十九萬元，侵占入己；(二)九十二年
    十二月九日，收受高雄市鼎金國中畢業旅行團團費二百三十
    二萬三千九百元，僅將其中一百八十萬元繳回公司，其餘五
    十二萬三千九百元並未繳回甲○○○○，另該團出團前由甲
    ○○○○預支之雜支三萬五千元，亦未繳回，均予侵占入己
    ，總計侵占一百七十四萬八千九百元。復意圖為自己不法所
    有，基於詐欺取財及行使偽造私文書之概括犯意，連續於：
    (三)九十二年十月十四日被告謊稱欲參與國立高雄師範大學附
    屬高級中學（下稱高雄師大附中）旅行團之投標，公司應提
    供押標金四萬五千元，久翔公司會計因而陷於錯誤，乃交付
    附表編號一所示支票一紙交由乙○○收執，乙○○進而於附
    表編號一所示支票背面偽造高雄師大附中之印文以為背書，
    復將上開支票於九十二年十月十七日向高雄企銀九如分行提
    出，使上海商業儲蓄銀行永康分行誤以為高雄師大附中已就
    附表編號一所示支票金額為背書而交換兌現後，存入其私人
    戶頭，嗣經久翔公司查證，該校並未收取押標金；(四)九十二
    年十一月三日復以同樣方式謊稱欲參與復華中學旅行團之投
    標，要求公司支付押標金，久翔公司因而陷於錯誤，另行交
    付附表編號二支票一紙，交乙○○收執，乙○○未經復華中
    學同意，又於附表編號二所示支票背面偽造復華中學之印文
    以為背書，復於九十二年十一月七日將上開支票向高雄銀行
    臺南分行提出，使上海商業儲蓄銀行永康分行誤以為高雄師
    大附中、復華中學已分別就附表編號一、二所示支票金額為
    背書而交換兌現後，存入其私人戶頭，嗣經查證，久翔公司
    並未得標，而上開金額乙○○亦未返還公司，分別足以生損
    害於久翔公司、上海商業儲蓄銀行永康分行、高雄師大附中
    、復華中學。
二、案經甲○○○○提起自訴。
    理  由
一、訊據被告乙○○對上揭犯罪事實供承不諱，核與自訴代理人
    指訴情節相符，此外，復有自訴人甲○○○○提出之侵占明
    細表一紙、支票暨背面影本二紙、高雄師大附中總務處證明
    書一紙、復華中學九十二學年度一年級公民訓練活動投標須
    知一份、久翔公司活期存款存摺暨往來明細一份、被告乙○
    ○收據一紙、匯款回條二紙、久翔公司九十二年九月至十二
    月承辦團體明細暨出資表一份、合約書一紙、復華中學九十
    四年一月三十一日高市復中學字第０９４０００２０１６號
    函、高雄師大附中九十四年一月二十七日高師大附中總字第
    ０９４００００２４５號函暨合約書一份、上海商業儲蓄銀
    行永康分行九十四年一月二十四日上永康字第００３號函
    、久翔公司各團代墊費用明細暨匯款條、存款明細等件附卷
    足資佐，被告自白核與事實相符，應可採信。本件事證明確
    ，被告犯行足堪認定。
二、核被告乙○○所為，係犯刑法第三百三十六條第二項之業務
    侵占罪、刑法第二百十六條、第二百十條行使偽造私文書、
    刑法第三百三十九條第一項詐欺取財罪。其未經高雄師大附
    中、復華中學同意，分別偽造高雄師大附中、復華中學之印
    章，並將之蓋印於自訴人所開具如附表編號一、二所示支票
    上以為背書，復將上開支票二紙分別向高雄企銀九如分行、
    高雄銀行臺南分行提出，使上海商業儲蓄銀行永康分行誤以
    為高雄師大附中、復華中學已分別就附表編號一、二所示支
    票金額為背書而交換兌現，是被告行使偽造高雄師大附中、
    復華中學私文書之犯行，自分別足以生損害於高雄師大附中
    、復華中學及上海商業儲蓄銀行永康分行。被告偽造「高雄
    師大附中」、「復華中學」印章之行為，為偽造自訴人開具
    支票二紙背面背書之私文書之部分行為，被告偽造前開私文
    書後復持以行使，其偽造之低度行為應為行使之高度行為所
    吸收，均不另論罪。被告先後多次業務侵占、詐欺取財及偽
    造私文書行為，均時間緊接、方法相同，觸犯基本構成要件
    相同之罪名，顯各係基於概括犯意反覆為之，為連續犯，應
    分別依刑法第五十六條規定，各論以一罪，並分別加重其刑
    。又被告所犯上開三罪間，有方法結果之牽連關係，依刑法
    第五十五條後段之規定，應從較重之業務侵占罪處斷。爰審
    酌被告犯罪之動機、目的僅為圖得一己之私利、手段、犯罪
    所得一百九十六萬三千九百元、金額頗鉅、所生危害、犯罪
    後坦承犯行並與被害人公司達成和解，被害人並表示不追究
    ，態度尚稱良好等一切情狀，量處如主文所示之刑，以示懲
    儆。又被告前未曾受有期徒刑以上刑之宣告，有臺灣高等法
    院被告前案紀錄表一件在卷可憑，其經此教訓後，應知所警
    惕，信無再犯之虞，本院因認所宣告之刑以暫不執行為適當
    ，併諭知緩刑三年，以勵自新。
三、末按偽造之印章、印文或署押，不問屬於犯人與否，沒收之
    ，刑法第二百十九條定有明文。查被告於附表編號一、二所
    示支票背面偽蓋「國立高雄師範大學附屬高級中學」、「高
    雄市私立復華高級中學」之印文各一枚，不問屬於犯人與否
    ，均應依刑法第二百十九條規定沒收之。至被告偽造之「國
    立高雄師範大學附屬高級中學」、「高雄市私立復華高級中
    學」之印章，亦無證據足以證明現仍存在，為免將來執行發
    生困難，爰均不併予宣告沒收之。
據上論斷，應依刑事訴訟法第三百四十三條、第二百七十三條之
一第一項、第二百九十九條第一項前段，刑法第五十六條、第三
百三十六條第二項、第二百十六條、第二百十條、第三百三十九
條第一項、第五十五條、第七十四條第一款、第二百十九條，罰
金罰鍰提高標準條例第一條前段，判決如主文。
中　　華　　民　　國　　94　　年　　11　　月　　15　　日
　　　　　　　　　刑事第三庭    法　官　王慧娟
以上正本證明與原本無異。
如不服本判決，應於判決送達後10日內，向本院提出上訴狀。
　　　　　　　　　　　　　　　　書記官　黃淑櫻
中　　華　　民　　國　　94　　年　　11　　月　　15　　日
附表：
┌──┬────────────┬──────────────┬──────┬──────┐
│編號│付        款         人 │受        款        人      │ 支 票 金 額│支 票 號 碼 │
├──┼────────────┼──────────────┼──────┼──────┤
│一  │上海商業儲蓄銀行永康分行│國立高雄師範大學附屬高級中學│ 四萬五千元 │YKA0000000號│
├──┼────────────┼──────────────┼──────┼──────┤
│二  │上海商業儲蓄銀行永康分行│高雄市私立復華高級中學      │ 十七萬元   │YKA0000000號│
└──┴────────────┴──────────────┴──────┴──────┘
附錄法條：
中華民國刑法第336條第2項 (業務侵占罪)
對於業務上所持有之物，犯前條第1項之罪者，處6月以上5年以
下有期徒刑，得併科 3 千元以下罰金。
中華民國刑法第216條
(行使偽造變造或登載不實之文書罪)
行使第 210 條至第 215 條之文書者，依偽造、變造文書或登載
不實事項或使登載不實事項之規定處斷。
中華民國刑法第210條 (偽造變造私文書罪)
偽造、變造私文書，足以生損害於公眾或他人者，處5年以下有
期徒刑。
中華民國刑法第339條 (普通詐欺罪)
意圖為自己或第三人不法之所有，以詐術使人將本人或第三人之
物交付者，處5年以下有期徒刑、拘役或科或併科1千元以下罰金
。
